【裁判字號】    97,消債更,82
【裁判日期】    971231
【裁判案由】    更生事件
【裁判全文】
臺灣臺南地方法院民事裁定            97年度消債更字第82號
聲  請  人  甲○○
上列聲請人因消費者債務清理事件聲請更生，本院裁定如下：
    主  文
聲請人甲○○自民國九十七年十二月三十一日下午四時起開始更
生程序。
    理  由
一、按債務人不能清償債務或有不能清償之虞，且無擔保或無優
    先權之債務總額未逾新臺幣（下同）1,200萬元者，於法院
    裁定開始清算程序或宣告破產前，得向法院聲請更生。法院
    開始更生程序之裁定，應載明其年、月、日、時，並即時發
    生效力，消費者債務清理條例第3條、第42條第1項、第45條
    第1項定有明文。又按債務人對於金融機構因消費借貸、自
    用住宅借款、信用卡或現金卡契約而負債務，在聲請更生或
    清算前，應提出債權人清冊，以書面向最大債權金融機構請
    求協商債務清償方案，並表明共同協商之意旨，債務人與金
    融機構協商成立者，不得聲請更生或清算，但因不可歸責於
    己之事由，致履行顯有重大困難者，不在此限，消費者債務
    清理條例第151條第1、5項亦定有明文。
二、聲請意旨以：聲請人前曾依照中華民國銀行公會會員辦理消
    費金融案件無擔保債務協商機制，與最大債權人台新國際商
    業銀行成立協商，約定每月應還款金額為25,785元，聲請人
    另積欠未列入協商之慶豐銀行97,087元，每月應清償2,580
    元，惟聲請人於96年10月間失業，尚未覓得正職，每月臨時
    工作所得僅20,000元，除此薪資收入外，無其他財產，然累
    計債務總金額已達1,531,455元，且因協商條件過苛，債務
    人撐數期後，無力繼續履行，以致毀諾，已達不能清償或有
    不能清償之虞，且有不可歸責於己致履行協商條件顯有重大
    困難之事由，符合消費者債務清理條例第3條、第151條第5
    項但書之規定，爰依上開規定，提出財產及收入狀況說明書
    、債權人清冊、債務人清冊，聲請更生等語。
三、經查：
  (一)聲請人前曾依照中華民國銀行公會會員辦理消費金融案件無
    擔保債務協商機制，於95年5月8日與最大債權人台新國際商
    業銀行成立協商，債務總額為1,815,044元，約定每月應還
    款25,785元，聲請人自95年5月起至97年1月止，已繳納21期
    ，惟於97年3月毀諾等情，此有台新商業銀行97年7月3日台
    新債協97法清字第40080號函附卷可憑。
  (二)聲請人主張其現任職於亮捷百貨行，每月薪資20,000元，除
    此薪資收入外，並無其他財產，然除上開債務協商債務外，
    尚有積欠未列入協商之慶豐銀行債務97,087元之事實，業據
    其提出薪資袋、95年綜合所得稅各類所得資料清單、財產歸
    屬資料清單、本院97年度司促字第28066號支付命令為證，
    並經本院依職權調取聲請人郵政、勞、健保及集保資料、96
    年稅務電子閘門財產所得調件明細表在卷可稽，堪認聲請人
    目前每月收入20,000元，縱以全部所得悉數用以履行協商條
    件仍有不足，確已達不能清償債務之程度。聲請人每月薪資
    收入既較協商條件每月應履行之金額為低，顯不能期待其能
    依協商條件為履行，足認係因不可歸責於己之事由，致履行
    上開協議顯有重大困難，堪予採信。又依聲請人提出之債權
    人清冊向各別債權人函詢，聲請人無擔保或無優先權之債務
    總額未逾1, 200萬元，聲請人前未曾經法院宣告清算程序或
    宣告破產，亦未曾依消費者債務清理條例或破產法之規定而
    受刑之宣告等情，亦有本院民事紀錄科查詢表、臺灣高等法
    院被告前案紀錄表在卷可憑。
四、綜上所述，聲請人僅係一般消費者，並未從事營業，其已達
    不能清償債務或有不能清償之虞之程度，其中無擔保或無優
    先權之債務，在1200萬元以下，之前雖與各債權銀行達成協
    議，但因不可歸責於己之事由，致履行上開協議顯有重大困
    難，且未經法院裁定開始清算程序或宣告破產，又無消費者
    債務清理條例第6條第3項、第8條或第46條各款所定駁回更
    生聲請之事由存在，則聲請人聲請更生，應屬有據，爰裁定
    如主文。
中    華    民    國    97    年    12    月    31    日
                  民事第二庭    法  官   張桂美
以上正本證明與原本無異。
本裁定不得抗告。
本裁定已於97年12月31日16時公告。
中    華    民    國    97    年    12    月    31    日
                                書記官   謝安青


司法院資訊處製作；財團法人民間司法改革基金會備份。
